【裁判字號】    99,交上易,216
【裁判日期】    991012
【裁判案由】    過失致死
【裁判全文】
臺灣高等法院刑事判決               99年度交上易字第216號
上  訴  人  臺灣桃園地方法院檢察署檢察官
上  訴  人
即  被  告  甲○○
上列上訴人因被告過失致死案件，不服臺灣桃園地方法院98年度
交易字第264號，中華民國99年6月30日第一審判決（起訴案號：
臺灣桃園地方檢察署98年度偵字第1386號），提起上訴，本院判
決如下：
    主  文
上訴駁回。
甲○○緩刑貳年。
    事  實
一、甲○○於民國97年6月9日晚間8時20幾分許，駕駛車牌號碼H
    S-9897號自用小貨車，沿國道3號公路往北行駛欲接國道2號
    公路至桃園縣龜山鄉○○○○道3號公路北向約57公里處時
    ，本應注意車前狀況，隨時採取必要之安全措施，以避免發
    生危險，且當時雖夜間無照明，然天氣晴、路面乾燥無缺陷
    、障礙、視距良好，並無不能注意之情事，竟疏未注意車前
    狀況，適有乙○○無照駕駛車牌號碼8422-TH號之自用小貨
    車行經該處，因左前輪爆胎故障停置於國道3號公路北向57.
    8公里處之輔助車道上，且亦疏未注意在故障車後方100公尺
    以上處設置車輛故障標誌，即下車檢視車輛，迨甲○○接近
    時因閃避不及，而撞擊該故障自用小貨車左後側及恰立於該
    處之乙○○，造成乙○○心肺功能停止且受有頭部外傷併頭
    部撕裂傷、右手前臂及右手臂多處撕裂傷、右小腿擦傷、右
    腳底撕裂傷之傷害。嗣經送往財團法人恩主公醫院急救後，
    仍因創傷性血氣胸引發呼吸性休克，而於同日晚間9時57分
    不治死亡。而甲○○在肇事後，於有偵查犯罪職權之機關或
    人員，尚不知孰為肇事者前，主動以電話向員警通報並承認
    其為肇事之人，而自首接受裁判。
二、案經國道公路警察局第六警察隊報告臺灣桃園地方法院檢察
    署檢察官偵查起訴。
    理  由
壹、程序方面：
    按被告以外之人於審判外之言詞或書面陳述，除法律有規定
    者外，不得作為證據；又被告以外之人於審判外之陳述，雖
    不符第159條之1至第159條之4之規定，但經當事人於審判程
    序同意作為證據，法院審酌該言詞陳述或書面陳述作成時之
    情況，認為適當者，亦得為證據；當事人、代理人或辯護人
    於法院調查證據時，知有第159條第1項不得為證據之情形，
    而未於言詞辯論終結前聲明異議者，視為有前項之同意，刑
    事訴訟法第159條第1項、第159條之5規定甚明。經查，本判
    決後開所引用之各該被告以外之人於審判外之陳述（包括書
    面陳述），雖屬傳聞證據，惟於本院審理時，被告甲○○及
    檢察官均表示對證據能力無意見而不予爭執，且迄至言詞辯
    論終結前亦均未聲明異議，本院審酌上開證據資料製作時之
    情況，尚查無違法不當及證明力明顯過低之瑕疵，亦認為以
    之作為證據應屬適當，故揆諸前開法律規定與說明，爰逕依
    刑事訴訟法第159條之5規定，認前揭證據資料均例外有證據
    能力。
貳、實體方面：
一、上揭犯罪事實，業據被告於本院審理時坦承不諱（見本院卷
    第45頁），核與證人楊秀芬於警詢、偵查及原審審理時、證
    人林育民、古旻生於偵查中之證述相符，並有道路交通事故
    現場圖、道路交通事故現場調查報告表(一)、(二)、財團法人恩
    主公醫院乙種診斷證明書、相驗屍體證明書各1 紙、現場照
    片20紙、桃園縣政府警察局龍潭分局國道公路警察局第六警
    察隊轄內「乙○○車禍死亡」現場勘察報告書、內政部警政
    署刑事警察局97年9月26日刑醫字第0970119189 號鑑驗書、
    員警陳一凱之職務報告及照片6 張、臺灣省桃園縣區車輛行
    車事故鑑定委員會97年12月12日桃縣行字第0975203690號函
    附鑑定意見書、臺灣省車輛行車事故覆議鑑定委員會98年7
    月7日覆議字第0986202477號函附覆議意見書、中央警察大
    學99年5月11日校鑑科字第0990001143號函附鑑定書等在卷
    可憑（見97年度相字第772號卷第19至21、24、59、32至41
    頁，97年度相字第1018號卷第42至46、85、96至102頁，98
    年度偵字第1386號卷第31至34、39至42頁，原審卷第65至97
    頁），足認被告前開自白與事實相符，應堪採信。
二、按汽車行駛時，駕駛人應注意車前狀況，並隨時採取必要之
    安全措施，道路交通安全規則第94條第3項定有明文。本件
    依卷附道路交通事故調查表所示，事發時柏油路面、路面乾
    燥、無缺陷、無障礙物、視距良好等情，雖該路段夜間無照
    明設施，然並無不能注意之情事，竟疏於注意，致所駕之車
    輛與被害人乙○○發生碰撞，其有過失，至為灼然。又因被
    告之過失肇事，致被害人乙○○死亡，其過失行為與被害人
    乙○○死亡結果間，具有相當因果關係甚明。雖被害人乙○
    ○亦有無照駕駛及未於在故障車後方100公尺以上處設置車
    輛故障標誌，即下車檢視車輛之過失情節，然此僅止於被害
    人自身就本件車禍之發生與有過失，尚不得據此解免被告本
    身應負之過失責任。綜上，本件事證明確，被告犯行堪以認
    定，應依法論科。
三、核被告所為，係犯刑法第276條第1項之過失致死罪。被告肇
    事後，於有偵查犯罪職權之機關或人員，尚不知孰為肇事者
    前，主動以電話向員警承認為肇事之人，而自首接受裁判，
    有國道公路警察局道路交通事故肇事人自首情形紀錄表存卷
    可按（見97年度相字第772號卷第23頁），符合自首要件，
    爰依刑法第62條前段規定減輕其刑。原審適用刑法第276條
    第1項、第62條前段、第41條第1項前段，刑法施行法第1條
    之1第1項、第2項前段，審酌本件因被告肇事致被害人乙○
    ○死亡，造成被害人家屬難以磨滅之傷痛及遺憾，惟被告於
    本件事故中雖有過失，然被害人亦同有過失，衡量雙方均應
    負擔部分過失之責任等情節，及被告與被害人家屬尚未達成
    和解，僅有保險賠付一部分損害，及考量被告犯後態度良好
    等一切情狀，量處有期徒刑6 月，並諭知易科罰金之折算標
    準，經核認事用法並無不當，量刑亦屬妥適。公訴人上訴意
    旨以被告於原審仍否認犯行，犯後態度不佳，且迄今未與被
    害人家屬達成和解，指摘原審量刑過輕云云；而被告上訴意
    旨則以被害人當時站在高速公路車道上亦有過失，請求從輕
    量刑云云，均係就原審法院適法範圍裁量權之行使為爭執，
    惟量刑之輕重，係實體法上賦予法院得為自由裁量之事項，
    倘其未有逾越法律所規定之範圍，或濫用其權限，即不得任
    意指摘為違法。查本件原審已就被告是否與被害人家屬達成
    和解、被害人同有過失等各種犯罪情狀加以審酌，並在適法
    範圍內行使裁量權，即難指有何量刑過輕或過重之失衡，是
    本件上訴，均無理由，應予駁回。末查，被告前未曾受有期
    徒刑以上刑之宣告，有本院被告前案紀錄表在卷可參，本院
    考其素行良好，僅因一時之疏忽，致罹刑章，惟事後已與被
    害人家屬和解賠償，並提出和解書附卷可佐，被害人家屬亦
    表示不再追究，經此教訓後，當知警惕，信無再犯之虞，故
    綜核各情，認對被告所宣告之刑，以暫不執行為適當，爰併
    予宣告緩刑2年，以啟自新。
據上論斷，應依刑事訴訟法第368條，刑法第74條第1項第1款，
判決如主文。
本案經檢察官楊秀蘭到庭執行職務。
中    華    民    國    99    年    10    月    12    日
                  刑事第十二庭審判長法  官  蔡永昌
                                    法  官  吳啟民
                                    法  官  蘇隆惠
以上正本證明與原本無異。
不得上訴。
                                    書記官  楊妙恩
中    華    民    國    99    年    10    月    12    日
附錄本案論罪科刑法條全文
中華民國刑法第276條
因過失致人於死者，處2年以下有期徒刑、拘役或2千元以下罰金
。
從事業務之人，因業務上之過失犯前項之罪者，處5年以下有期
徒刑或拘役，得併科3千元以下罰金。

司法院資訊處製作；財團法人民間司法改革基金會備份。
